【裁判字號】    98,交聲,257
【裁判日期】    981009
【裁判案由】    違反道路交通管理處罰條例聲明異議
【裁判全文】
臺灣花蓮地方法院交通事件裁定         98年度交聲字第257號
原處分機關  交通部公路總局臺北區監理所花蓮監理站
異  議  人
即受處分人  甲○○
上列異議人即受處分人因違反道路交通管理處罰條例案件，對於
交通部公路總局臺北區監理所花蓮監理站民國98年7月31 日所為
之裁決處分（處分案號：花監違字第裁44-P00000000號）聲明異
議，本院裁定如下：
    主  文
原處分關於吊扣聯結車駕駛執照十二個月部分撤銷。
上開撤銷部分甲○○吊扣小型車普通駕駛執照十二個月。
其他異議駁回。
    理  由
一、原處分意旨略以：異議人即受處分人（下稱異議人）甲○○
    於民國98年7月6日凌晨0時1分許，在花蓮縣鳳林鎮鳳信國小
    前，因酒後駕駛車牌號碼EP-1047 號自用小客車，經員警施
    以酒精濃度檢測，測得其呼氣酒精濃度達0.44MG/L，為警以
    異議人有違反道路交通管理處罰條例第35條第1項第1款之行
    為舉發。案移原處分機關，認異議人違規事實明確，裁處異
    議人罰鍰新臺幣（下同）34,500元，並吊扣聯結車駕駛執照
    12個月，及施以道路交通安全講習。
二、異議意旨略以：異議人於98年7月5日晚間酒後因與友人口角
    ，警員據報前來處理時，即謂異議人身旁上揭汽車引擎為熱
    的，並因此開單舉發異議人酒後駕車，當時異議人並未在車
    上，也未發動汽車，不知警員何以開單舉發酒後駕車，爰依
    法聲明異議，請求撤銷原處分云云。
三、按汽車駕駛人飲用酒類後其吐氣所含酒精濃度超過每公升0.
    25毫克者，不得駕車；汽車駕駛人，駕駛汽車經測試檢定有
    酒精濃度超過規定標準者，處新臺幣15,000元以上60,000元
    以下罰鍰，並當場移置保管其車輛及吊扣其駕駛執照1 年，
    道路交通安全規則第114條第2款及道路交通管理處罰條例第
    35條第1項第1款分別定有明文。經查：
    (一)證人即當時取締之警員乙○○於本院調查時到庭結證稱：
      伊於98年7月5日晚上10時至12時，執行巡邏及交通稽查勤
      務，在省道臺9 線上曾與異議人會車經過，而懷疑異議人
      有酒後駕車情形，但因該路段為雙黃線無法馬上迴轉進行
      盤查。不久，接獲通報有人酒後鬧事前往現場處理，發現
      異議人就站在車旁，經盤查異議人坦承有酒後駕駛，並經
      伊觸摸車牌號碼EP-1047 號自用小客車引擎蓋發現尚有餘
      溫，故認定異議人有酒後駕駛之情形等語，就取締經過已
      證述明確。又經本院當庭勘驗本件取締經過錄音光碟，異
      議人確實坦承酒後有從花蓮縣鳳林鎮鳳信國小開車至同鎮
      ○○里○○路200巷37 號女友住處無訛。此外，復有花蓮
      縣警察局花警交字第P00000000 號舉發違反道路交通管理
      事件通知單1 份附卷可稽，足見異議人確有酒後駕駛之違
      規事實無訛。異議人辯稱並無酒後駕駛云云，不足採信。
    (二)按94年12月14日修正、95年3月1日施行前之道路交通管理
      處罰條例第68條固規定：「汽車駕駛人，因違反本條例及
      道路交通安全規則之規定，受吊扣或吊銷駕駛執照時，吊
      扣或吊銷其持有各級車類之駕駛執照」，惟修正後業已刪
      除「吊扣」之規定，改為「汽車駕駛人，因違反本條例及
      道路交通安全規則之規定，受吊銷駕駛執照處分時，吊銷
      其持有各級車類之駕駛執照」，其修正理由乃係因舊法將
      違法或違規駕駛人所持有各級車類之駕駛執照一併吊扣，
      失之過苛，影響人民工作及生活甚鉅，故依修正後之該條
      規定，受吊扣駕駛執照處分時，僅能吊扣違規當時所駕車
      類，不再吊扣其持有各級車類之駕駛執照，僅於受吊銷駕
      駛執照處分時，始吊銷其持有各級車類之駕駛執照。
    (三)又依道路交通安全規則第61條第1項第1款規定，汽車駕駛
      取得高一級車類之駕駛資格者，應換發駕駛執照，並准其
      駕駛較低等級車類之車輛，已領有聯結車駕駛執照者，得
      駕駛大客車、大貨車、代用大客車、大客貨兩用車、曳引
      車、小型車、輕型腳踏車。本件異議人領有較高等級之職
      業聯結車駕照，本可直接允許其得駕駛自用小客車，異議
      人於酒駕違規時自非「無照駕駛」情形。又本件異議人因
      目前道路交通安全規定採一人一照制而無較低車類之小型
      車普通駕駛執照可供吊扣，然行政行為採取方法所造成之
      所害，不得與所與達成目的之利益顯失均衡，則在本件異
      議人無小型車普通駕駛執照可供吊扣之情形下，逕吊扣其
      職業聯結車駕駛執照，雖可達成禁止異議人繼續酒後駕駛
      之行政目的，然亦同時造成剝奪異議人駕駛其他各類車輛
      之結果，所造成之損害與所欲達成目的之利益，顯然失衡
      ，復與前揭道路交通管理處罰條例第68條之修正意旨不符
      ，有違法律保留原則，尚難認合法。至上開因採取一人一
      照原則，導致越級駕駛人違規酒駕時，受有無須吊扣駕駛
      執照之利益，然此關於駕駛執照管理所衍生執行困難或法
      規漏洞，不得據此即擴張解釋，於駕駛人無較低等級駕駛
      執照可供吊扣時，及率爾代以吊扣其所領有之較高等級駕
      駛執照，而將不利益歸諸異議人。（臺灣高等法院暨所屬
      法院97年法律座談會第40號提案亦同採此見）
    (四)至汽車駕駛人飲用酒類，駕駛汽車經測試檢定酒精濃度超
      過規定標準應吊扣其駕駛執照1 年，既為上開道路交通管
      理處罰條例第35條第1項第1款所明定，亦不得因同條例第
      68條已有修正，難以執行，而不依同條例第35條第1項第1
      款為吊扣駕駛執照之處罰。而監理機關於一人一照之情形
      下，應如何在異議人僅有一張較高等級駕駛執照之情形下
      執行吊扣較低等級之駕駛執照，自屬監理機關執行技術面
      之問題，應在執法技術上設法予以解決，自不得以此而擴
      張解釋為可逕行吊扣其所領有之較高級駕駛執照。
四、綜上所述，本件異議人於前開時、地，有酒後駕駛之違規事
    實，既屬明確，原處分機關依前揭道路交通管理處罰條例第
    35條第1項第1款規定，裁處異議人罰鍰34,500元並施以道路
    交通安全講習部份，經核並無違誤，本件異議人此部份之異
    議為無理由，應予駁回。惟原處分另逕為吊扣異議人職業聯
    結車駕照之處分，經核並非適法，異議人否認有酒後駕駛之
    行為固無足取，惟原處分就此部分既有可議，自應由本院予
    以撤銷，並自為處分如主文第二項所示，以資適法。
據上論斷，應依道路交通案件處理辦法第19條、第20條前段，裁
定如主文。
中    華    民    國    98    年    10    月    9     日
                  交通法庭      法  官  林恒祺
上列正本證明與原本無異。
如對本裁定不服，應於送達後5 日內，向本院提出抗告狀（應抄
附繕本）。
中    華    民    國    98    年    10    月    9     日
                                書記官


司法院資訊處製作；財團法人民間司法改革基金會備份。
